【裁判字號】    98,簡上,1278
【裁判日期】    981231
【裁判案由】    詐欺
【裁判全文】
臺灣板橋地方法院刑事判決            98年度簡上字第1278號
上  訴  人  甲○○
即  被  告
上列上訴人即被告因詐欺案件，不服本院98年度簡字第4524號，
中華民國98年7 月21日第一審簡易判決（檢察官聲請簡易判決處
刑案號：98年度偵字第8695號），提起上訴，本院管轄之第二審
合議庭認本件不應以簡易判決處刑，改依通常程序自為第一審判
決如下：
    主  文
原判決撤銷。
甲○○無罪。
    理  由
一、檢察官聲請簡易判決處刑意旨以：被告甲○○基於幫助詐欺
    取財之犯意，於民國97年11月25日17時許，在臺北縣永和市
    ○○路○ 段155 號前，收受丙○○（原名洪健峰，已經臺灣
    臺北地方法院檢察署檢察官不起訴處分確定）所交付，其父
    親洪忠亮所有之國泰世華銀行館前分行帳號第000000000000
    號帳戶之提款卡與密碼，再將提款卡放置於桃園縣中壢市○○路○ 段450 號家樂福賣場內之置物櫃內，供不詳詐欺集團
    作為詐欺取財使用。嗣該詐欺集團成員取得洪忠亮上開帳戶
    後，即共同基於不法所有之犯意聯絡，旋於同日21時許、21
    時3 分許、21時26分許，撥打電話予被害人戊○○、乙○○
    及丁○○，向渠等佯稱於網際網路購物時付款設定有誤，須
    依指示操作提款機解除設定云云，致其等均陷於錯誤，分別
    匯款新台幣（下同）29,989元、2,111 元、29,989元至洪忠
    亮帳戶內。嗣丙○○於97年11月26日晚間發覺洪忠亮上開帳
    戶內有異常資金流入遂報警處理，員警於翌（27）日14時40
    分許，在臺北縣永和市○○路○ 段155 號前，查獲再次前來
    收集帳戶之被告，始偵悉上情，因認被告涉犯刑法第30條第
    1 項前段、第339 條第1 項之幫助詐欺取財罪嫌等語。
二、按犯罪事實應依證據認定之，無證據不得認定犯罪事實；又
    不能證明被告犯罪者，應諭知無罪之判決，刑事訴訟法第15
    4 條第2 項、第301 條第1 項分別定有明文。再按刑事訴訟
    法上所謂認定犯罪事實之證據，係指足以認定被告確有犯罪
    行為之積極證據而言，如未能發現相當證據或證據不足以證
    明，自不能以推測或擬制之方法，以為裁判基礎。而刑事訴
    訟上證明之資料，無論其為直接或間接證據，均須達到通常
    一般之人均不致有所懷疑，而得確信其為真實之程度，始得
    據為有罪之認定，若關於被告是否犯罪之證明未能達此程度
    ，而有合理懷疑之存在，致使無從形成有罪之確信，根據「
    罪證有疑，利於被告」之證據法則，即不得遽為不利被告之
    認定，復有最高法院29年上字第3105號、76年臺上字第4986
    號判例可資參照。
三、公訴人認定被告涉有幫助詐欺取財罪嫌，係以被告自承於前
    往收取丙○○交付之帳戶提款卡時即為員警查獲，此情亦經
    證人丙○○確認無誤，而證人即被害人戊○○、乙○○及丁○○另已就其等受騙經過全予陳述，並提出交易明細表為憑
    ，此外尚有洪忠亮帳戶之開戶資料、交易查詢單等，為其主
    要論據。訊據被告固對被害人等之受騙經過，與將相關款項
    匯至洪忠亮帳戶致受損害等情未予爭執，另亦自承有在查獲
    時地向丙○○收取帳戶提款卡之事實，然堅詞否認有何公訴
    人所指之幫助詐欺取財罪嫌，辯稱：伊係經查獲前之97年11
    月25日始向一綽號小高者接洽應徵司機助理接送人員之工作
    ，且於同月26日才開始上班，並受指示前往告知地點收取提
    款卡之物，本案被害人等匯款之帳戶並非伊所收取等語。
四、本院查：
（一）證據能力之判斷：參諸刑事訴訟法第159 條之5 第1 項、
      第2 項規定，凡經當事人於審判程序同意作為證據，法院
      審酌該言詞陳述或書面陳述作成時之情況，認為適當者，
      得為證據；當事人於法院調查證據時，知有同法第159 條
      第1 項不得為證據之情形，而未於言詞辯論終結前聲明異
      議者，視為有前項之同意（指同條第1 項之同意作為證據
      ），此即為刑事訴訟法容許得作為證據之傳聞法則例外規
      定，則檢察官、被告於本案言詞辯論終結前，既均未就本
      院所調查之下述各項供述證據主張有刑事訴訟法第159 條
      第1 項不得為證據之情形，本院復審酌各該證據作成時之
      情況，認為適當，是本案經調查之證據均有證據能力。至
      以下所用其餘非屬供述證據部分，既未有傳聞法則之適用
      ，復查無違法取證之情事存在，當亦得作為證據，合先敘
      明。
（二）被告雖已坦承有向丙○○收取提款卡而遭查獲之情事，然
      查，本案被害人戊○○、乙○○及丁○○於遭詐欺集團成
      員所騙後，依循指示將原有款項匯往之洪忠亮前開帳戶，
      係丙○○前於97年11月25日17時許連同該帳戶提款卡與密
      碼交與他人之物，而該他人並非被告，凡此業據上述眾人
      於警詢中證稱甚明，亦有卷附自動櫃員機交易明細、洪忠
      亮帳戶開戶資料、交易資料查詢單等可資佐證，而由證人
      丙○○迭於警詢，及本院審理時到庭具結所為之證述詳情
      ：伊係於前開時日在臺北縣永和市○○路○ 段155 號前，
      將洪忠亮之帳戶提款卡及密碼交付對方，該人是男的，頭
      髮很長，穿著邋遢，不是被告；其後係因伊察覺有異，打
      電話到銀行詢問，知道洪忠亮帳戶內有10筆不明金錢進出
      ，所以到派出所請警察查看帳戶是否已被列為警示，同月
      27日伊再主動打電話約對方出來，然後就馬上報警，當場
      查獲前來要跟伊拿提款卡之人即被告，被告要跟伊收取的
      是另一聯邦銀行的提款卡跟密碼，更可知被告當時前往收
      取者，係另一聯邦銀行之帳戶提款卡與密碼，核與本案被
      害人等將款項匯往之洪忠亮國泰世華銀行上述帳戶全無關
      連。
（三）按幫助犯本係指故意幫助他人實行構成要件該當且具違法
      性故意犯行之人，則若欲論斷行為人所為係屬刑法上之幫
      助犯，自須在個案當中，積極認定行為人之精神或物質協
      助，確已於正犯之不法行為實行中，出現一定程度之貢獻
      ，而本案所得查明者，既僅有被告確為於97年11月27日出
      現丙○○面前收取無關本案聯邦銀行帳戶之人，則被告之
      前開辯解，即其是在同月26日始開始接受詐欺集團成員指
      示，代為收受他人提供帳戶等說詞，在證人丙○○明確指
      認被告並非同月25日前來收取洪忠亮國泰世華銀行帳戶者
      之情形下，自再難以逕認無稽，準此，縱認本案被害人等
      確實受到僱請被告之同一詐欺集團所訛詐，致陷錯誤而將
      受騙款項匯至洪忠亮之國泰世華銀行帳戶當中遭致損害，
      凡此結果既均在被告承認開始代詐欺集團收取帳戶前之97
      年11月25日即已全數發生，豈能遽謂被告對此已經遂行之
      詐欺事實亦曾提供助益，並回溯將之共同歸責予被告負擔
      。至被告於參與該詐欺集團之後，無論有無因收取轉交之
      他人帳戶更為詐欺集團所用，而另使其他之被害人受有匯
      款損害，既皆與被告於此被訴之事實無涉，自不得與本案
      混為一談。
五、綜上各述，公訴人指述被告對被害人戊○○、乙○○及丁○○受騙匯款，致受損害之結果，應負幫助詐欺取財之責，所
    憑事證，尚未達於通常一般人均不至於有所懷疑，確信其已
    臻真實之程度，本案實無法憑此證明被告其後參與該詐欺集
    團之所為，亦應就此等已行發生之結果負責，並認被告得成
    立幫助詐欺取財之罪，揆諸首開規定及判例意旨，就此部分
    之犯罪事實即屬不能證明，自應對被告為無罪之諭知。
六、按對於簡易判決之上訴，準用刑事訴訟法第3編第1章及第2
    章之規定，管轄第二審之地方法院合議庭受理簡易判決上訴
    案件，應依通常程序審理，其認案件有刑事訴訟法第452條
    之情形者，應撤銷原判決，逕依通常程序為第一審判決，此
    為法院辦理刑事訴訟簡易程序案件應行注意事項第14項所明
    定。本案被告既經應為無罪判決，則檢察官對其聲請簡易判
    決處刑，顯不合刑事訴訟法第449 條所定得以簡易判決處刑
    之案件，爰撤銷原審判決，並依同法第452 條之規定，逕依
    通常程序為第一審判決。
據上論斷，應依刑事訴訟法第455條之1第3項、第452條、第369
條第1項前段、第364條、第301條第1項，判決如主文。
本案經檢察官蘇振文到庭執行職務。
中    華    民    國    98    年    12    月    31    日
                  刑事第六庭審判長  法  官  胡堅勤
                                    法  官  林家賢
                                    法  官  盧軍傑
上列正本證明與原本無異。
如不服本判決，應於判決送達後10日內敘明上訴理由，向本院提
出上訴狀 (應附繕本) ，上訴於臺灣高等法院。其未敘述上訴理
由者，應於上訴期間屆滿後20日內向本院補提理由書「切勿逕送
上級法院」。
                                    書記官  周玉茹
中    華    民    國    98    年    12    月    31    日

司法院資訊處製作；財團法人民間司法改革基金會備份。
